臺灣桃園地方法院刑事判決　　　　　　 94年度簡上字第167號
上　訴　人　丙○○
即　被　告
　　　　　　　　　　　7樓
選任辯護人　洪士淵　律師
上列上訴人因毒品危害防制條例案件，不服本院於民國94年3 月
10日所為之94年度壢簡字第458 號第一審簡易判決（聲請簡易判
決處刑案號：94年度偵字第2991號）提起上訴，本院第二審合議
庭判決如下：
    主  文
上訴駁回。
    理  由
一、本案經本院審理結果，認為第一審以上訴人即被告丙○○犯
    毒品危害防制條例第11條第2 項之罪，判處有期徒刑3 月，
    並諭知易科罰金之折算標準為3 百元折算1 日；且將扣案之
    第二級毒品安非他命1 包實稱毛重0 ．248 公克（含塑膠袋
    ）沒收銷燬，認事用法及量刑均無不當，應予維持，並引用
    第一審判決書記載之事實、證據及理由。
二、被告上訴意旨略以：當時警察是穿便服，且所駕駛車輛亦非
    警車，一個警察擋在我前面，一個警察持槍對著我，叫我下
    車，警察臨檢不當。且扣案毒品安非他命非其所有，是警察
    從地上撿起來的云云。辯護人亦辯稱：警方濫用臨檢盤查，
    以查贓名義攔檢被告，被告當時不知對方是警察，警方非法
    臨檢盤查，並持槍喝令被告下車，已違反比例原則，故所查
    扣的毒品，為違法取得證據，無證據能力云云。惟查：
(一)警察因交通工具之駕駛人有異常舉動而合理懷疑其將有危害
    行為時，得強制其離車；且認為有危害公共安全之虞非管束
    不能預防危害，得為管束，而警察依規定為管束時，得檢查
    受管束人之身體及所攜帶之物；並於依法受管束之人有攻擊
    警察之虞時，於必要時，得對其使用警銬或其他經核定之戒
    具。警察職權行使法第8 條第2 項、第19條第1 項第4 款、
    第3 項、第20條第1 項第2 款分別定有明文。又依同法第3
    條規定警察人員執行勤務，應遵守比例原則，不得逾越必要
    程度。本件查獲本案員警係經由線報指出該處，有人從事毒
    品交易，且同時警方亦執行查緝毒品、肅竊、查贓等專案，
    遂前往現場埋伏查看，迨見被告駕車行經該處，行跡可疑，
    遂加以攔檢盤查被告駕駛車輛，被告初時未有停車受檢動作
    ，警察為防止其駕車衝撞警方，舉槍令停車下車受檢，並為
    防止危害於被告下車時上手銬等情，已據證人即查獲本案毒
    品之桃園縣政府警察局中壢分局仁愛派出所乙○○警員（現
    已調任桃園縣政府警察局大園分局竹圍派出所）、甲○○（
    現已調任台北市政府警察局大安分局羅斯福路派出所）於本
    院審理行交互詰問時結證在卷（見本院94年度簡上字第74、
    80 頁）。 另稽之，辯護人於本院審理時，提出本院94年度
    訴字第622 號判決（被告韓小蓮違反毒品危害防制條例案件
    ），並引為證據，經查該案犯罪地點確在桃園縣平鎮市○○
    路406 巷內，即為本件警察據線報檢舉涉有毒品交易之處，
    益徵警方有事實可合理懷疑被告在該處涉嫌持有違禁物。揆
    諸上開說明，警察查扣本案毒品，並未逾越必要之程度，要
    難謂係違法，該扣得之毒品，自非屬違法取得之證據，合先
    敘明。被告、辯護人所稱容有誤會。
(二)扣案白色不明物品1 包，經送鑑定結果，實稱毛重0.248 公
    克（含塑膠袋）檢出甲基安非他命（Methamphetamine）成
    分，而甲基安非他命（Methamphetamine）屬 第二級毒品，
    有行政院衛生署管制藥品管理局93年11月10日管檢字第0930
    010200號函及所附檢驗成績書在卷可按（見偵卷第21、22頁
    ）。又持有毒品達一定數量者，加重其刑至二分之一，其標
    準由行政院定之，毒品危害防制條例第11條第4 項定有明文
    。而行政院於93年1 月7 日發布施行「轉讓持有毒品加重其
    刑之數量標準」，依該標準第2 條第1 項規定「持有毒品達
    一定數量者，加重其刑至2 分之1 ，其標準如下：二、第二
    級毒品：淨重10公克以上。」，本件查獲被告所持有之甲基
    安非他命（詳後述），實稱毛重0.248 公克（含塑膠袋），
    未達上揭標準所定加重其刑之數量，不依法加重其刑，先予
    敘明。
(三)被告丙○○自不詳年籍姓名友人處收受前述第二級毒品甲基
    安非他命，而持有之，迨於93年8 月27日12時許在桃園縣平
    鎮市○○路406 巷口，經警攔檢其所駕駛車號T2-1503 號自
    小客車查獲等情，業據被告於檢察官初次訊問時坦認在卷（
    見偵卷第16頁）。又前述扣案第二級毒品甲基安非他命1 包
    ，係被告於上揭時地為警攔檢盤查，下車時趁機丟棄於地上
    等情，並據證人乙○○於本院審理時結證稱：本案是根據線
    民檢舉說平鎮市○○路406 巷內有毒品交易可疑地點，所以
    我們去那邊勘查，見丙○○開車在巷內穿梭兩次，我們覺得
    可疑，特別注意這輛車子，在被告進入第二趟的時候，覺得
    可疑我們就在巷口用車子堵住出入口，把被告的車子攔下來
    後，我與同事甲○○兩個人都下車靠近車子，甲○○警員先
    喝令他下車，但是丙○○沒有理會，也沒有下車，我們怕他
    衝撞，所以甲○○當場掏槍嚇阻，我就走到丙○○車子駕駛
    座旁邊，看到丙○○下車，同時他從手上丟下1 包東西，接
    著我們在他的腳底下旁邊查到1 小包的安非他命，我把那包
    東西拿起來看，就向他宣讀他的權利，接著上手銬，把他帶
    回派出所等情在卷（見同上本院卷第74頁）。是依可做為補
    強證據之上開扣案甲基安非他命1 包及證人乙○○證詞，已
    足資擔保被告於檢察官初次訊問時所為之上開任意性自白具
    有相當程度之真實性，而得使本院確信被告前述自白之犯罪
    事實確屬真實。故被告於本案審理時翻異前詞，顯係飾卸之
    詞，不足採信。
(四)另辯護人復稱：警詢時未全程錄音錄影，被告警詢筆錄不得
    採為論罪證據。且2 位員警對於基於何種合理懷疑而攔檢盤
    查被告之供述有出入，其真實性值得懷疑云云，經查被告於
    檢察官初次訊問時坦承上犯行，已如前述，故縱不引用被告
    警詢筆錄，亦無礙被告犯行成立之認定。另按證人之陳述有
    部分前後不符，或相互間有所歧異時，究竟何者為可採，法
    院仍得本其自由心證予以斟酌，非謂一有不符或矛盾，即應
    認其全部均為不可採信；證人之證言，有時亦有予渲染之可
    能；然其基本事實之陳述，若果與真實性無礙時，則仍非不
    得予以採信（最高法院74年台上字第1599號判例意旨參照）
    ，本件2 位警員證人對於究如何攔檢盤查被告一節，雖對於
    被告在桃園縣平鎮市○○路406 巷內行為舉止、駕車穿梭次
    數、是否在上址巷內與人交談、接觸等情供述或有不一，然
    查證人乙○○係在其駕駛小客車內往巷內看並監控，證人甲○○則下車到上址巷口附近洗車廠旁監控，已據證人甲○○
    、乙○○於本院審理時結證在卷，則2 位證人監控位置不同
    ，則其看見情狀或因時間不同？或因位置相異？或因對詰問
    問題暸解意涵不一？故於証述時縱有細節不一，亦不悖於吾
    國民日常生活經驗。且證人甲○○於本院詰問時於回答辯護
    人詰問時，證稱：「（當時你去查緝時，是否有鎖定特定對
    象？）有，因為線民檢舉該處有交易毒品的情形，所以我們
    鎖定的就是那位女的，她姓韓。」等情（見同上本院卷第82
    頁）。另辯護人提出本院94年訴字第622 號判決，引為證據
    ，惟細繹該案件係被告韓小蓮違反毒品危害防制條例案件（
    見同上本院卷第92頁），益見警員依據線報合理懷疑上址巷
    內有人交易毒品，是證人甲○○、乙○○對係因接獲線報檢
    舉而懷疑前往該處查察，見被告行跡可疑加以攔檢盤查之基
    本事實之陳述一致。又辯護人復以證人乙○○於偵查中證稱
    ：被告說查扣毒品是剛剛向別人拿的等語（見偵卷第30頁）
    ，與證人乙○○回答辯護人詰問時證稱：被告有說毒品不是
    他的等語（見同上本院卷第78頁），其證述前後不一，真實
    性即值懷疑。查雖證人乙○○對此問題，前後陳述雖有不同
    ，然上述扣案毒品確係被告向不詳年籍姓名友人所取得等情
    ，已據被告於檢察官初次訊問坦承在卷，業如前述，核與證
    人乙○○於檢察官訊問時證述被告取得毒品情節相同（見偵
    卷第30頁）。而證人於檢察官訊問時，距案發時間較近，記
    憶較清晰，又無顯無不可信情況，並與被告於檢察官初次訊
    問時供述情節相符，其證詞堪信為真實，故自難遽認證人乙○○不可採。
(五)被告復辯稱：在內勤檢察官訊問時承認毒品是向朋友拿的，
    是因為移送我的警察跟我說如果不承認就要被收押，所以我
    就在檢察官問我的時候承認云云。但查警察並無羈押被告或
    犯罪嫌疑人之權利，即或檢察官要羈押人犯時尚需檢具相當
    事證，向法院聲請，此為一般國民法律常識，被告自難諉稱
    不知，顯見被告所辯與常情、事理有違，委無足採。另被告
    聲請傳喚友人黃執宇，證明其行經該處係要向其借廁所云云
    ，惟查被告是否向友人借廁所與被告之犯行並無關聯性，本
    院認無傳喚必要，附此敘明。
三、綜上所述，原審認被告罪證明確，適用毒品危害防制條例第
    11條第2 項、第18條第1 項前段，刑法第11條、第41條第1
    項前段，罰金罰鍰提高標準條例第2 條之規定，並審酌被告
    之犯罪動機、手段、持有毒品數量及其飾詞卸責等一切情狀
    ，量處被告有期徒刑3 月，並諭知易科罰金之折算標準為3
    百元折算1 日；另敘明扣案之甲基安非他命1 包實稱毛重0.
    248 公克（含塑膠袋，塑膠袋與毒品無法析離），屬第二級
    毒品，應依毒品危害防制條例第18條第1 項前段規定諭知沒
    收銷燬。其認事用法並無不當，量刑亦無過重或顯然不當情
    形，被告仍執前詞上訴指摘原審判決不當，為無理由，應予
    駁回。
據上論斷，應依刑事訴訟法第455 條之1 第3 項、第368 條，判
決如主文。
本案經檢察官趙燕利到庭執行職務。
中　　華　　民　　國　　94　　年　　8 　　月　　16　　日
                  刑事第五庭審判長法  官  潘政宏
                                  法　官　張明儀
                                  法  官  邱滋杉
以上正本證明與原本無異。
如不服本判決，應於送達後10日內，向本院提出上訴狀（應附繕
本），上訴於臺灣高等法院。
                                  書記官　高文靜
中　　華　　民　　國　　94　　年　　8 　　月　　16　　日
附錄本案論罪科刑法條全文：
毒品危害防制條例第十一條第二項：
持有第二級毒品者，處二年以下有期徒刑、拘役或新臺幣三萬元
以下罰金。
